【裁判字號】    89,自,619
【裁判日期】    890928
【裁判案由】    背信
【裁判全文】
臺灣臺北地方法院刑事判決                          八十九年度自字第六一九號
    自  訴  人  乙○○
    被      告  甲○○
                丙○○
右列被告因背信案件，經自訴人提起自訴，本院判決如左：
    主  文
甲○○意圖為自己不法所有，而侵占自己持有他人之物，處拘役伍拾日。緩刑貳年。
丙○○無罪。
    事  實
一、甲○○於民國八十九年三、四月間經友人涂進添之介紹，為因案而遭羈押於台灣
    台北看守所之乙○○，辦理申領行政院農業委員會水產試驗所基隆總所資遣後之
    公教人員退休補償金新台幣（下同）十一萬九千零九十元，及將領得款轉換成美
    金二千元匯款至乙○○大陸太太侯桂芳之事務，詎甲○○於八十九年五月十九日
    以其台北市銀行城東分行000000000000號帳戶轉帳領取前開款項，
    並將前開款項之部分交由丙○○轉換成美金二千元匯給大陸之侯桂芳後，竟意圖
    為自已不法所有，將所餘之四萬三千餘元（台幣兌換成美金後所餘之金額）侵占
    入已而支為他用，嗣因乙○○遲未收到餘款而查知上情。
二、案經乙○○向本院提起自訴。
    理  由
壹、有罪部分：
一、訊據被告甲○○對於右揭侵占犯行已經坦承不諱，核與自訴人之指訴情節相符，
    被告之自白與事實相符，事證明確，犯行堪以認定，應依法論科。
二、按刑法上之背信罪，為一般的違背任務之犯罪。而同法之侵占罪，則專指持有他
    人所有物，以不法之意思變更持有為所有，侵占入己者而言。故違背任務行為，
    苟係將其持有之他人所有物意圖不法據為己有，即應論以侵占罪，本件自訴人自
    訴被告等係犯刑法第三百四十二條第一項之背信罪，惟經本院審理，被告甲○○
    業經將所持有他人之物侵占入已，而非僅有單純之背信犯行，本院不受自訴人所
    引法條之限制，自應依所調查認定之事實適用法律而為判決，先予敘明。
三、核被告甲○○所為係犯刑法第三百三十五條第一項之侵占罪。爰審酌被告因一時
    貪念而將所持有之他人金錢侵占入已，所侵害之法益尚微，犯罪後已經坦承犯行
    ，並知所悔改，及被告之知識程度、品行、及犯罪之手段等一切情狀量處如主文
    所示之刑。末查被告前未曾受有期徒刑以上刑之宣告，有台灣高等法院檢察官刑
    事資料簡覆表附卷可稽，於犯罪後已經與自訴人達成和解，並有和解筆錄附卷可
    按，足見被告經此次罪刑之宣告後應知所警惕，而無再犯之虞，本院認為前開對
    其宣告之刑，以暫不執行為適當，爰宣告緩刑二年，以啟自新。
貳、無罪部分：
一、自訴丙○○部分如附件自訴狀所載。
二、按犯罪事實應依證據認定之，無證據不得推定其犯罪事實；又不能證明被告犯罪
    者，應諭知被告無罪之判決。刑事訴訟法第一百五十四條、第三百零一條第一項
    分別定有明文。刑法上之背信罪，為一般的違背任務之犯罪。而同法之侵占罪，
    則專指持有他人所有物，以不法之意思變更持有為所有，侵占入己者而言。故違
    背任務行為，苟係將其持有之他人所有物意圖不法據為己有，即應論以侵占罪，
    不能援用背信之法條處斷。次按刑法第三百三十五條之侵占罪，係以意圖為自己
    或第三人不法之所有，而侵占自己持有他人之物為要件。自訴人在刑事訴訟法上
    為原告身分，對其所訴之事實應舉出證據，不能僅憑自訴人之陳述作為認定事實
    之唯一證據（最高法院四十五年度台上字第一０七九號、五十五年度台上字第三
    一二八號、七十二年度台上字第四三二二號判決參照）。
三、訊據被告丙○○堅詞否認有何侵占犯行，辯稱：其已於八十九年五月三日將錢匯
    給乙○○在大陸的太太侯桂芳，並未將所領出來的錢花用等語。經查，被告丙○○已經依約將被告甲○○所交付之款項轉換成美金二千元，匯給自訴人乙○○之
    大陸妻子侯桂芳，業經被告丙○○提出台北市銀行賣出外匯匯水單及手續費收據
    、大陸間接匯出匯款證明書各一紙在卷可按，經本院於八十九年九月十三日訊之
    自訴人亦稱：「（問錢由甲○○拿去後，有無匯款給大陸上的人）有，．」等語
    無訛，被告丙○○前開辯詞尚非虛偽，應堪採信，被告所為與背信、侵占等罪之
    構成要件有所不合，復查無其他積極之證據足證被告有背信或侵占犯行，自屬不
    能證明被告犯罪，應為無罪之諭知。
據上論斷，應依刑事訴訟法第三百四十三條、第二百九十九條第一項前段、第三百零
一條第一項，刑法第三百三十五條第一項、第七十四條第一款，罰金罰鍰提高標準條
例第一條前段，判決如主文。
中    華    民    國      八十九    年      九    月    二十八          日
                                      臺灣臺北地方法院刑事第九庭
                                          法  官  王  綽  光
右正本證明與原本無異。
如不服本判決，應於判決送達後十日內，向本院提出上訴狀。
                                          書記官  潘  惠  梅
中    華    民    國      八十九    年      九    月      卅            日
附錄法條：
刑法第三百三十五條
意圖為自己或第三人不法之所有，而侵占自己持有他人之物者，處五年以下有期徒刑
、拘役或科或併科一千元以下罰金。
前項之未遂犯罰之。


司法院資訊處製作；財團法人民間司法改革基金會備份。
